【裁判字號】    97,訴,149
【裁判日期】    970429
【裁判案由】    給付借款
【裁判全文】
臺灣嘉義地方法院民事判決               97年度訴字第149號
原      告  臺灣中小企業銀行股份有限公司
法定代理人  戊○○
訴訟代理人  甲○○
被      告  丙○○
            高杏玟即乙○○○
            丁○○
上列當事人間請求給付借款事件，經本院於民國97年4月15日言
詞辯論終結，判決如下：
    主  文
被告丙○○、高杏玟應連帶給付原告新臺幣貳佰陸拾壹萬零陸佰
肆拾壹元，及自民國九十六年八月二十日起至清償日止按年息百
分之四點八八計算之利息，暨自民國九十六年九月二十一日起至
清償日止，其逾期在六個月（含）以內者按上開利率百分之十，
逾期超過六個月者，就超過部分按上開利率百分之二十計算違約
金。
被告丙○○、高杏玟、丁○○應連帶給付原告新臺幣貳拾伍萬肆
仟陸佰捌拾參元，及自民國九十六年八月二十八日起至清償日止
按年息百分之五點零六計算之利息，暨自民國九十六年九月二十
九日起至清償日止，其逾期在六個月（含）以內者按上開利率百
分之十，逾期超過六個月者，就超過部分按上開利率百分之二十
計算違約金。
被告丙○○、高杏玟、丁○○應連帶給付原告新臺幣貳拾萬捌仟
柒佰零伍元，及自民國九十六年八月八日起至清償日止按年息百
分之九點三五計算之利息，暨自民國九十六年九月九日起至清償
日止，其逾期在六個月（含）以內者按上開利率百分之十，逾期
超過六個月者，就超過部分按上開利率百分之二十計算違約金。
訴訟費用由被告丙○○、高杏玟連帶負擔百分之八十五，由被告
丙○○、高杏玟、丁○○連帶負擔百分之十五。
本判決關於被告丁○○部分，得假執行。
    事  實
一、被告經合法通知，均未於最後言詞辯論期日到場，核無民事
    訴訟法第386條所列各款情形，爰依原告聲請，由其一造辯
    論而為判決。
二、原告起訴主張：
（一）被告丙○○於民國88年12月20日邀同被告高杏玟即乙○○
      ○向原告借款新臺幣（下同）3,000,000元，借款期間自
      88年12月20日起至118年12月20日止，利率按年息8.2％計
      算，本金及利息自借款日起，每一個月為一期，分360 期
      平均攤還本息，嗣於94年1月27日向原告聲請調降利率為
      按原告定儲利率指數加2.38％計算，現為年息4.88％（即
      2.5％＋2.38％）。遲延履行時，除仍按上開利率計息外
      ，逾期在六個月以內者按上開利率10％，逾期超過六個月
      者，就超過部分按上開利率20％計算違約金。詎被告等自
      96年8月20日起即未按期繳納本息，利息僅繳至96年8月19
      日止，目前尚欠本金2,610,641元，借款期限雖尚未到期
      ，然依被告所簽之授信約定書第5條第1項約定，任何一宗
      債務不依約履行清償本金時，原告得視為全部到期，依約
      被告等應負連帶清償借款本息及違約金。
（二）被告丙○○於93年1月28日邀同被告高杏玟、丁○○向原
      告借款500,000元，借款期間自93年1月28日起至100年1月
      28日止，利率依輔助勞工建購修繕住宅貸款增補條款契約
      書第2條第1款「借款利息自借款日起按本行與行政院勞工
      委員會議定之利率（目前係以中華郵政股份有限公司二年
      期定期儲金機動利率加計2.575％計算，現合計為年利率
      2.125％）按月計付，如本行與行政院勞工委員會重新議
      定適用之利率或中華郵政股份有限公司二年期定期儲金機
      動利率調整時，均願自調整日起改按上開重新議定之利率
      或中華郵政股份有限公司新訂之二年期定期儲金機動利率
      加碼後之利率計息」、第2款「前款借款利息由立約人負
      擔部分，係按政府核定之國民住宅貸款利率（目前係以中
      華郵政股份有限公司二年期定期儲金機動利率加計年息0.
      575％機動調整）計算，嗣後隨國民住宅貸款利率機動調
      整。至前款約定之借款利率與國民住宅貸款利率之差額由
      政府補貼」、第3款「本借款若政府停止補貼利息時，借
      款利息由立約人全部負擔」約定，現按年息5.06％（即2.
      485％＋2.575％）計收，遲延履行時，除仍按上開利率計
      息外，逾期在六個月以內者按上開利率10％，逾期超過六
      個月者，就超過部分按上開利率20％計算違約金。詎被告
      等自96年8月28日起即未按期繳納本息，利息僅繳至96年8
      月27日止，目前尚欠本金254,683元，借款期限雖尚未到
      期，然依被告所簽之授信約定書第5條第1項約定，任何一
      宗債務不依約履行清償本金時，原告得視為全部到期，依
      約被告等應負連帶清償借款本息及違約金。
（三）被告丙○○於93年6月7日邀同被告高杏玟、丁○○向原告
      借款500,000元，借款期間自93年6月8日起至98年6月8日
      止，利率按年息8.22％，嗣後按原告基準利率加年息5.09
      ％計收，現為年息9.35％（即4.26％＋5.09％），自實際
      撥款日起依年金法按月攤還本息。遲延履行時，除仍按上
      開利率計息外，逾期在六個月以內者按上開利率10％，逾
      期超過六個月者，就超過部分按上開利率20％計算違約金
      。詎被告等自96年8月8日起即未按期繳納本息，利息僅繳
      至96年8月7日止，目前尚欠本金208,705元，借款期限雖
      尚未到期，然依被告所簽之授信約定書第5條第1項約定，
      任何一宗債務不依約履行清償本金時，原告得視為全部到
      期，依約被告等應負連帶清償借款本息及違約金。
（四）縱上，爰依消費借貸及連帶保證之法律關係請求被告應負
      連帶給付責任。並聲明：
    1.被告丙○○、高杏玟應連帶給付原告2,610,641元及自96
      年8月20日起至清償日止按年息4.88％計算之利息，暨自
      96年9月21日起至清償日止，其逾期在六個月（含）以內
      者按上開利率10％，逾期超過六個月者，就超過部分按上
      開利率20％計算違約金。
    2.被告丙○○、高杏玟、丁○○應連帶給付原告254,683元
      及自96年8月28日起至清償日止按年息5.06％計算之利息
      ，暨自96年9月29日起至清償日止，其逾期在六個月（含
      ）以內者按上開利率10％，逾期超過六個月者，就超過部
      分按上開利率20％計算違約金。
    3.被告丙○○、高杏玟、丁○○應連帶給付原告208,705元
      及自96年8月8日起至清償日止按年息9.35％計算之利息，
      暨自96年9月9日起至清償日止，其逾期在六個月（含）以
      內者按上開利率10％，逾期超過六個月者，就超過部分按
      上開利率20％計算違約金。
三、被告方面：被告丙○○、高杏玟未於言詞辯論期日到場，亦
    未提出任何聲明或陳述。被告丁○○據其之前在本院所述，
    承認原告所主張之借款債權。
四、原告上揭主張，業據提出與所述相符之臺灣企銀連線作業通
    用查詢單8份、借據及契據條款變更契約影本各1紙、借據及
    輔助勞工修繕住宅貸款增補條款契約書影本各1份、借據1份
    、授信約定書影本3份、戶籍謄本等為證，而被告丙○○、
    高杏玟經合法通知，未到場爭執，亦未提出書狀作何聲明或
    陳述，本院依上開調查證據之結果，堪信原告之主張為真實
    。次按當事人於言詞辯論時為訴訟標的之捨棄或認諾者，應
    本於其捨棄或認諾為該當事人敗訴之判決，民事訴訟法第38
    4條定有明文，本件原告主張之請求，業據被告丁○○為認
    諾，有本院97年3月27日言詞辯論筆錄可稽，依上開規定，
    應為被告丁○○敗訴判決。從而，原告依據消費借貸契約之
    法律關係，請求判決如主文第一項、第二項、第三項所示，
    為有理由，應予准許。
五、本件關於命被告丁○○給付部分，係本於被告丁○○認諾所
    為被告丁○○敗訴之判決，依民事訴訟法第389條第1項第1
    款之規定應依職權宣告假執行。原告雖未陳明願供擔保，請
    准宣告假執行，惟本院仍應依職權為宣告假執行之判決，附
    此敘明。
六、本件事證已臻明確，兩造其攻擊、防禦方法及所提證據，核
    與本判決結論無影響，爰不逐一論列，併此敘明。
七、據上論結，本件原告之訴為有理由，依民事訴訟法第385條
    第1項前段、第389條第1項第1款、第85條第2項，判決如主
    文。
中    華    民    國    97    年    4     月    29    日
                  民事第一庭法  官  柯月美
以上正本係照原本作成。
如對本判決上訴須於判決送達後20日內向本院提出上訴狀。
中    華    民    國    97    年    4     月    29    日
                            書記官  李文政


司法院資訊處製作；財團法人民間司法改革基金會備份。
